臺灣臺南地方法院刑事判決　　　　　　　95年度訴字第1471號
公　訴　人　臺灣臺南地方法院檢察署檢察官
被　　　告　甲○○
　　　　　　　　　　（另案在臺灣高雄第二監獄執行中）
上列被告因違反毒品危害防制條例案件，經檢察官提起公訴（九
十五年度毒偵字第二二二五號、第二二八一號），暨函請併案審
理（九十五年度毒偵字第三０四三號、九十六年度毒偵字第五號
），被告於準備程序中為有罪之陳述，本院合議庭裁定由受命法
官獨任進行簡式審判程序，判決如下：
    主  文
甲○○施用第一級毒品，累犯，處有期徒刑壹年貳月。
    事  實
一、甲○○前因施用毒品案件，經本院以八十七年度毒聲字第一
    ０二六號裁定送觀察、勒戒，因認有繼續施用毒品之傾向，
    經本院以八十七年度毒聲字第一三五０號裁定送強制戒治，
    因認無繼續戒治之必要，經本院以八十八年度毒聲字第一五
    九七號裁定停止戒治，所餘戒治期間付保護管束，嗣於民國
    八十九年七月二十四日強制戒治期滿，經臺灣臺南地方法院
    檢察署檢察官以八十九年度戒毒偵字第五０九號為不起訴處
    分確定。又因施用第二級毒品案件，經同署檢察官聲請強制
    戒治暨提起公訴，戒治部分經本院以九十年度毒聲字第二二
    九二號裁定送強制戒治，復經本院以九十一年度毒聲字第一
    四五０號裁定停止戒治，而於九十一年十一月十五日停止戒
    治釋放出所，並於九十二年一月二十三日戒治期滿執行完畢
    ，起訴部分經本院以九十一年度易緝字第四六號判決處有期
    徒刑六月確定，另因妨害自由案件，經本院以九十一年度訴
    字第八三四號判決處有期徒刑五月確定，與上述施用毒品案
    件合併定應執行刑為有期徒刑九月確定，於九十三年三月五
    日執行完畢出監。再因施用第一級毒品案件，經本院先後以
    九十三年度訴字第九一號、九十三年度訴字第一三六四號判
    決分別處有期徒刑十月、一年二月確定，二案接續執行，於
    九十五年一月二十七日假釋出監，所餘刑期付保護管束（嗣
    因違犯本案，上述假釋遂遭撤銷，現正入監執行殘刑中）。
二、詎甲○○不知悔改，於前次強制戒治執行完畢釋放後五年內
    ，復基於反覆施用第一級毒品海洛因之單一犯意，自九十五
    年四月間某日起至九十五年十一月一日上午八時許止，約每
    日一次，在臺南縣仁德鄉○○路○段三山宮廁所內、臺南縣
    仁德鄉○○村○○○街四十號住處內及一旁空地處等地，以
    將海洛因裝入針筒注射於身體之方式，反覆施用海洛因多次
    。嗣先後(1)於九十五年六月二十二日上午七時許，因涉嫌竊
    盜案件為警查獲；(2)於九十五年七月十九日下午六時許，在
    臺南縣仁德鄉仁德運動公園內，遇警盤查查獲；(3)於九十五
    年九月九日凌晨零時許，因形跡可疑為警盤查查獲；(4)於九
    十五年十月八日中午十二時二十分許，在臺南市○○○路○
    段與中華西路五０八巷巷口，因形跡可疑遇警攔查查獲；(5)
    於九十五年十一月一日中午十二時許，因涉嫌竊盜案件為警
    查獲。前後五次均經其同意採尿送驗，結果均呈嗎啡陽性反
    應，始悉上情。
三、案經臺南縣警察局歸仁分局報請臺灣臺南地方法院檢察署檢
    察官偵查起訴，暨臺南縣警察局歸仁分局、新化分局先後報
    請同署檢察官偵查後均函請併案審理。
    理  由
一、本案被告甲○○所犯係死刑、無期徒刑、最輕本刑為三年以
    上有期徒刑以外之罪，亦非屬高等法院管轄之第一審案件，
    其於準備程序程序進行中就被訴事實為有罪之陳述，經法官
    告知簡式審判程序之旨，並聽取公訴人及被告之意見後，由
    合議庭裁定進行簡式審判程序，故不受同法第一百五十九條
    第一項、第一百六十一條之二、第一百六十一條之三、第一
    百六十三條之一及第一百六十四條至第一百七十條所規定證
    據能力認定及調查方式之限制，合先敘明。
二、上揭犯罪事實，業據被告於本院準備程序及審理中自白承認
    ，且其先後五次查獲後所採尿液經送驗結果，均呈嗎啡陽性
    反應，此有(1)臺南縣警察局歸仁分局尿液送驗編號名冊、長
    榮大學九十五年八月一日確認報告、(2)臺南縣警察局歸仁分
    局尿液送驗編號名冊、長榮大學九十五年八月一日確認報告
    、(3)臺南縣警察局歸仁分局尿液送驗編號名冊、長榮大學九
    十五年十月十六日確認報告、(4)臺南縣警察局新化分局查處
    毒品案尿液檢體對照名冊、長榮大學九十五年十月三十日確
    認報告、(5)高雄縣政府警察局湖內分局尿液對照表、臺灣檢
    驗科技股份有限公司九十五年十一月十六日濫用藥物尿液檢
    驗報告各一份在卷可稽，足認被告之任意性自白確與事實相
    符，堪以採信。被告前因施用毒品案件，經本院以八十七年
    度毒聲字第一０二六號裁定送觀察、勒戒，因認有繼續施用
    毒品之傾向，經本院以八十七年度毒聲字第一三五０號裁定
    送強制戒治，因認無繼續戒治之必要，經本院以八十八年度
    毒聲字第一五九七號裁定停止戒治，所餘戒治期間付保護管
    束，嗣於八十九年七月二十四日強制戒治期滿，經臺灣臺南
    地方法院檢察署檢察官以八十九年度戒毒偵字第五０九號為
    不起訴處分確定。又因施用第二級毒品案件，經同署檢察官
    聲請強制戒治暨提起公訴，戒治部分經本院以九十年度毒聲
    字第二二九二號裁定送強制戒治，復經本院以九十一年度毒
    聲字第一四五０號裁定停止戒治，而於九十一年十一月十五
    日停止戒治釋放出所，並於九十二年一月二十三日戒治期滿
    執行完畢，起訴部分經本院以九十一年度易緝字第四六號判
    決處有期徒刑六月確定，與另案妨害自由案件（經本院以九
    十一年度訴字第八三四號判決處有期徒刑五月確定）合併定
    應執行刑為有期徒刑九月確定，於九十三年三月五日執行完
    畢出監各節，有臺灣高等法院被告前案紀錄表、臺灣臺南地
    方法院檢察署刑案資料查註紀錄表、臺灣高等法院在監在押
    全國紀錄表附卷可憑，是被告於前次強制戒治執行完畢釋放
    後五年以內再犯本件施用毒品之犯行堪以認定，應依法論科
    。
三、論罪科刑：
  (一)查海洛因係屬毒品危害防制條例第二條第二項第一款所列之
    第一級毒品，故核被告所為，係犯毒品危害防制條例第十條
    第一項之施用第一級毒品罪。被告施用前後持有第一級毒品
    之低度行為，應為其施用之高度行為所吸收，不另論罪。
  (二)按刑事法若干犯罪行為態樣，本質上原具有反覆、延續實行
    之特徵，立法時既予特別歸類，定為犯罪構成要件之行為要
    素，則行為人基於概括之犯意，在密切接近之一定時、地持
    續實行之複次行為，倘依社會通念，於客觀上認為符合一個
    反覆、延續性之行為觀念者，於刑法評價上，即應僅成立一
    罪。學理上所稱「集合犯」之職業性、營業性或收集性等具
    有重複特質之犯罪均屬之，例如經營、從事業務、收集、販
    賣、製造、散布等行為概念者是（最高法院九十五年度臺上
    字第一０七九號判決意旨參照）。而關於施用毒品之犯罪型
    態，往往具有高度之反覆實施性及濫用性，一旦吸食毒品，
    通常會於一定期間內密集施用，顯然具有「集合犯」反覆性
    及延續性之特徵，如將各次施用毒品之行為在刑法上逐一評
    價並分別論處罪刑，恐與刑罰過度評價禁止原則相悖，並與
    憲法所揭櫫之比例原則有違。再考諸九十五年七月一日施行
    之修正後刑法關於連續犯規定刪除之原因，固係源於實務上
    對於連續犯「同一罪名」之認定過寬，所謂「概括犯意」亦
    經常可連綿數年之久，不無鼓勵犯罪之嫌，而使國家刑罰權
    之行使發生不合理之現象，故將之刪除，應屬法務部所稱本
    次修法「寬嚴並進」之刑事政策中，較不利於行為人之從「
    嚴」措施。然施用毒品犯罪之本質上具有成癮性、反覆性，
    所侵害者亦屬單一之社會公共法益，且前揭修正理由更明示
    在廢除連續犯規定後，針對吸毒等犯罪類型，應發展「接續
    犯」及「包括一罪」之概念，以限縮數罪併罰之範圍，益見
    立法者亦深知施用毒品犯罪有其本質上之特殊性，倘行為人
    已有反覆為同一吸毒之犯行，仍應視其具體情形論以「構成
    要件之行為單數」，而為「包括一罪」，僅受一次之刑法評
    價，即為已足，自不能徒執廢除連續犯規定係採從嚴之刑事
    政策，而謂修法後反覆多次施用毒品行為均應予以數罪併罰
    。準此以言，本案被告自承係自九十五年四月間某日起至九
    十五年十一月一日上午八時許止，約每日施用海洛因一次，
    犯罪行為甚屬密集、反覆，揆諸前揭說明，應認被告多次施
    用第一級毒品海洛因之犯行，係屬「包括一罪」中之「集合
    犯」之性質，應論以一罪。
  (三)檢察官雖僅就被告九十五年四月間某日起至同年七月十九日
    回溯九十六小時內之某時止之犯行提起公訴，然被告自九十
    五年七月十九日回溯九十六小時內之某時起至同年十一月一
    日上午八時許止之犯行（其中於九十五年九月八日中午十二
    時許及於九十五年十月八日上午九時許之犯行，均經檢察官
    函請併案審理），與前述業已起訴之部分有集合犯之包括一
    罪關係，為起訴效力所及，本院自應併予審理。
  (四)被告前因施用第二級毒品案件，經本院以九十一年度易緝字
    第四六號判決處有期徒刑六月確定，另因妨害自由案件，經
    本院以九十一年度訴字第八三四號判決處有期徒刑五月確定
    ，上述二案經合併定應執行刑為有期徒刑九月確定，於九十
    三年三月五日執行完畢出監等情，有臺灣高等法院被告前案
    紀錄表在卷可參，其於受有期徒刑執行完畢後五年以內故意
    再犯本件有期徒刑以上之罪，應依刑法第四十七條第一項規
    定論以累犯，並依法加重其刑。
  (五)爰審酌被告另有違反麻醉藥品管條例等前科紀錄，且曾因施
    用第一級毒品案件，經本院先後以九十三年度訴字第九一號
    、九十三年度訴字第一三六四號判決分別處有期徒刑十月、
    一年二月確定，二案接續執行，於九十五年一月二十七日假
    釋出監（嗣因違犯本案，上述假釋遂遭撤銷，現正入監執行
    殘刑中），素行欠佳，有前述前案紀錄表可佐，教育程度僅
    國中畢業，其於受觀察、勒戒及強制戒治之處遇措施及刑罰
    之制裁後，猶未能深切體認施用毒品對於自身健康之危害，
    且於前案（即前述九十三年度訴字第九一號、九十三年度訴
    字第一三六四號案件）假釋期內伺機再犯，未見警惕之心，
    惟犯後坦承犯行，態度良好，本案施用期間長達七月，及施
    用毒品係自戕身心，對於他人並未構成危害等一切情狀，量
    處如主文所示之刑，以資懲儆。
據上論斷，應依刑事訴訟法第二百七十三條之一第一項、第二百
九十九條第一項前段，毒品危害防制條例第十條第一項，刑法第
十一條前段、第四十七條第一項，判決如主文。
本案經檢察官乙○○到庭執行職務。
中　　華　　民　　國　　96　　年　　2 　　月　　5　 　日
　　　　　　　　　刑事第五庭  法　官　張婷妮
以上正本證明與原本無異。
如不服本判決，應於收受送達後10日內向本院提出上訴書狀（應
附繕本）。
　　　　　　　　　　　　　　　書記官  陳姿利
中　　華　　民　　國　　96　　年　　2 　　月　　6　 　日
附錄本案論罪科刑法條
毒品危害防制條例第十條第一項
施用第一級毒品者，處六月以上五年以下有期徒刑。
